臺灣高等法院刑事判決
110年度上訴字第3092號
上  訴  人  
即  被  告  郭珮語




選任辯護人  蔡尚樺律師
上  訴  人  
即  被  告  葉治斌



選任辯護人  高逸文律師
            王聖傑律師          
上  訴  人  
即  被  告  余正維



指定辯護人  詹素芬律師(義辯)              
上  訴  人  
即  被  告  林士軒


指定辯護人  本院公設辯護人陳德仁
上  訴  人  
即  被  告  陳鴻祥




指定辯護人  邱煒翔律師(義辯)    
上  訴  人  
即  被  告  林志忠




選任辯護人  陳怡衡律師(法扶律師)  
上列上訴人因強盜案件，不服臺灣桃園地方法院109年度訴字第1
262號，中華民國110年4月29日第一審判決（起訴案號：臺灣桃
園地方檢察署109年度偵字第24757號、第27393號），提起上訴
，本院判決如下：
    主  文
原判決撤銷。
戊○○共同犯傷害罪，處有期徒刑陸月，如易科罰金，以新臺幣壹
仟元折算壹日。
庚○○共同犯傷害罪，處有期徒刑壹拾月。扣案如附表所示之物沒
收。
甲○○共同犯傷害罪，處有期徒刑捌月。扣案玩具ＢＢ槍(含彈匣及B
B彈參顆)壹支均沒收。
乙○○共同犯傷害罪，處有期徒刑陸月，如易科罰金，以新臺幣壹
仟元折算壹日。
己○○無罪。
丙○○無罪。
    事  實
一、戊○○與丁○○前為男女朋友，因有感情及墮胎糾紛，且丁○○有
    積欠戊○○約新臺幣（下同）數萬元之金錢糾紛，戊○○遂夥同
    庚○○，並由庚○○邀約甲○○、己○○，甲○○邀約乙○○，己○○邀約
    丙○○（上2人，無積極證據證明共同涉犯本案，詳後述），
    一同前往與丁○○碰面，戊○○則於民國109年8月7日1時許與丁○○聯繫，佯稱與男友吵架欲找人聊天訴苦，邀約丁○○在桃園
    市觀音區台66縣3.1公里處橋下籃球場見面，並由庚○○駕駛
    戊○○所有車牌號碼0000-00號黑色自用小客車，搭載戊○○、
    甲○○、林世軒，丙○○駕駛車牌號碼00-0000號銀色自用小客
    車搭載己○○，前往上址籃球場。嗣丁○○抵達籃球場後，戊○○
    、庚○○、甲○○、乙○○（下稱戊○○等4人）竟基於傷害、強制
    之犯意聯絡，由庚○○、甲○○、乙○○分別徒手毆打丁○○，致丁○○受有四肢肢體多處擦挫傷等傷害，並由甲○○、庚○○先後持
    甲○○攜帶到場之外觀與真實槍枝相似之黑色玩具BB槍（含彈
    匣及BB彈3顆）1支（下稱本案玩具槍彈），指向丁○○，恫稱
    「你看這是什麼」、「再跑試試看」、「不簽不用走」等語
    ，且戊○○等4人恃其等人數之眾，將丁○○架至上址籃球場柱
    子旁令其無法離開現場，並由庚○○指揮戊○○返回車輛拿取空
    白本票後，由庚○○拿該空白本票交付與丁○○，並強迫其簽立
    如附表所示票面金額60萬元之本票（下稱本案本票）與內容
    為借款60萬元之借據（下稱本案借據），俟取得丁○○簽立並
    交付之本票與借據後，庚○○、戊○○、甲○○、乙○○、丙○○、己○○(下稱庚○○等6人)即駕車離去。嗣丁○○報警處理，經警循
    線查獲，並扣得本案玩具槍彈、本案本票及本案借據。
二、案經丁○○訴由桃園市政府警察局大園分局報告臺灣桃園地方
    檢察署檢察官偵查起訴。
    理  由
甲、有罪部分（即被告戊○○等4人部分）：　　　　
壹、程序方面：
(一)按刑事訴訟之審判，係採彈劾主義，亦即不告不理原則，法
    院對於被告之行為，應受審判之範圍，乃指起訴書（或自訴
    狀）所記載之被告「犯罪事實」（包括起訴效力所及之具有
    同一案件關係之犯罪事實）而言。而起訴係一種訴訟上之請
    求，犯罪已經起訴，產生訴訟繫屬及訴訟關係，法院即有審
    判之權利及義務。是以起訴書犯罪事實欄內記載之事實，皆
    為法院應予審判之對象（最高法院98年度台上字第1842號判
    決意旨參照）。查被告戊○○等4人被訴犯罪事實，依起訴書
    犯罪事實欄之記載，固指其等對告訴人丁○○為加重強盜犯行
    ，惟關於在被訴加重強盜犯行過程中，被告戊○○等4人對告
    訴人所為之傷害、強制犯行，既經詳載於起訴書犯罪事實欄
    中，而告訴人又已對被告戊○○等4人提出告訴（見24757偵卷
    一第124頁），應認有關被告戊○○等4人本案所犯傷害、強制
    犯行業已合法追訴，自應予以審理。　　　　
(二)按被告以外之人於審判外之言詞或書面陳述，除法律有規定
    者外，不得作為證據；又被告以外之人於審判外之陳述，雖
    不符合同法第159條之1至第159條之4之規定，但經當事人於
    審判程序同意作為證據，法院審酌該言詞陳述或書面陳述作
    成時之情況，認為適當者，亦得為證據。當事人、代理人或
    辯護人於法院調查證據時，知有第159條第1項不得為證據之
    情形，而未於言詞辯論終結前聲明異議者，視為有前項之同
    意，刑事訴訟法第159條第1項及第159條之5分別定有明文。
    查本案言詞辯論終結前，檢察官、被告戊○○等4人及其等辯
    護人均未就本判決所引用之各該被告以外之人於審判外之陳
    述及所調查之證據主張有刑事訴訟法第159條第1項不得為證
    據之情形，而均同意作為證據（見本院卷第266頁），本院
    審酌該證據作成時並無違法及證明力明顯過低之瑕疵等情況
    ，認為適當，應有證據能力。至於所引其餘非屬供述證據部
    分，既不適用傳聞法則，亦非公務員違背法定程序所取得，
    依刑事訴訟法第158條之4反面解釋，同具證據能力。
貳、實體方面：
一、認定犯罪事實所憑之證據及認定之理由：
(一)被告庚○○邀約被告甲○○、己○○，被告甲○○邀約被告乙○○，被
    告己○○邀約被告丙○○，共同前往與告訴人碰面，被告戊○○於
    109年8月7日1時許與告訴人聯繫，佯稱與男友吵架欲找人聊
    天訴苦，邀約丁○○在上開籃球場見面，被告庚○○即駕車搭載
    戊○○、甲○○、林世軒，被告丙○○即駕車搭載己○○，前往上址
    籃球場。嗣告訴人抵達籃球場後，由被告庚○○、甲○○、乙○○
    分別徒手毆打告訴人，致告訴人受有四肢肢體多處擦挫傷等
    傷害，並由被告甲○○、庚○○先後持被告甲○○攜帶到場之外觀
    與真實槍枝相似之本案玩具槍彈，指向告訴人，恫稱「你看
    這是什麼」、「再跑試試看」、「不簽不用走」等語，及由
    被告庚○○指揮被告戊○○返回車輛拿取空白本票後，由被告庚○○拿該空白本票交付與告訴人，並強迫其簽立本案本票與本
    案借據及被告戊○○、庚○○並有共同參與上開傷害、恫赫告訴
    人及強制告訴人簽立本案本票及本案借據等事實，為被告戊○○等4人於本院準備程序及審理供稱在案（見本院卷第181頁
    、第264頁至第265頁、第307頁、第310頁、第316頁），並
    有證人即告訴人於偵查及原審審理中證述詳實(見27393偵卷
    二第83頁至第87頁；原審卷一第354頁至第375頁)；復有手
    機LINE對話翻拍照片、刑案現場照片（商業本票簿、借款約
    定書）、本票碎片照片、桃園市政府警察局搜索扣押筆錄及
    扣押物品目錄表、桃園市政府警察局大園分局扣押筆錄及扣
    押物品目錄表、涉案車輛行車軌跡照片資料、相關位置圖資
    料、桃園醫院新屋分院傷害診斷證明書等證據（見24757偵
    卷一第37頁至第43頁、第75頁、第129頁、第163頁至第166
    頁、第193頁至第195頁、第231頁，27393偵卷一第43頁至第
    45頁、第285頁至第343頁）在卷可稽，且有本案玩具槍彈、
    本案本票及本案借據扣案可佐，是此部分案發時被告戊○○等
    4人有一同相約而前往現場；被告戊○○等4人共同傷害告訴人
    ；被告戊○○、庚○○、甲○○共同恫嚇告訴人；被告戊○○、庚○○
    共同強制告訴人簽立本案本票及本案借據等節事實，堪予認
    定。
(二)訊據被告戊○○、庚○○均坦承事實欄一所載之犯行（見本院卷
    第181頁、第307頁、第310頁）。被告甲○○固坦承案發時有
    與庚○○、乙○○共同傷害告訴人，並有攜帶本案玩具槍彈到場
    ，及與庚○○持該玩具槍彈恫赫告訴人，惟矢口否認有參與強
    制告訴人簽立本案本票及本案借據之犯行，辯稱：案發當日
    我只有打人及恐嚇，但我沒有叫告訴人簽本票。案發當日係
    庚○○向我表示有人欠錢要去催討，要我陪同前往處理，庚○○
    要告訴人簽本票時我有問庚○○為何要簽60萬元這麼多，庚○○
    就改口說是他女友的事情云云；辯護人為其辯稱：甲○○於告
    訴人簽立本票時沒有在場，告訴人與他人間之債務、感情糾
    紛，均與甲○○無關，甲○○案發時主觀認知係處理債務糾紛等
    節。被告乙○○固坦承案發時有與庚○○、甲○○共同傷害告訴人
    ，惟矢口否認有何參與恫赫及強制告訴人之犯行，辯稱：案
    發前甲○○接獲庚○○來電表示要甲○○出面幫忙排解問題，甲○○
    就找我前去，我到場後有毆打告訴人，但沒有參與以本案玩
    具槍彈恫嚇告訴人及強制其簽本案本票及本案借據云云；辯
    護人為其辯稱：告訴人表示與戊○○交往期間，讓戊○○懷孕及
    墮胎，戊○○與告訴人本就有糾紛，而當時庚○○或戊○○強迫告
    訴人簽本票或借據，乙○○並沒有不法所有，乙○○當時會參與
    本案是因為甲○○要他去，庚○○要求告訴人簽立本票是突發性
    行為，乙○○並未參與，他也是間接知道甲○○告知他們的感情
    糾紛，乙○○承認傷害，但沒有恐嚇及強制犯行等節。經查：
    　
 1、按刑法之共同正犯，其正犯性理論係「一部行為全部責任」
    原則，依一般採用之犯罪共同說，共同正犯之成立，各參與
    犯罪之人，在主觀上具有明示或默示之犯意聯絡（即共同行
    為決意），客觀上復有行為之分擔（即功能犯罪支配，於同
    謀共同正犯場合，某程度上亦有此情），即可當之。換句話
    說，行為人彼此在主觀上有相互利用對方行為，充當自己犯
    罪行為之意思，客觀上又呈現分工合作，彼此互補，協力完
    成犯罪之行為模式，即能成立。從而，於數人參與犯罪之場
    合，只須各犯罪行為人間，基於犯意聯絡，同時或先後參與
    分擔部分行為，以完成犯罪之實現，即應對整體犯行負全部
    責任，不以參與人「全程」參與犯罪所有過程或階段為必要
    （最高法院110年度台上字第4565號判決參照）。次按意思
    之聯絡並不限於事前有所謀議，即僅於行為當時有共同犯意
    之聯絡者，亦屬之，且其表示之方法，亦不以明示通謀為必
    要，即相互間有默示之合致，亦無不可（最高法院73年台上
    字第2364號判例意旨參照）。所謂犯意聯絡，乃指二以上之
    人互相認識他方之行為，而有互利用他方行為以完成犯罪之
    意思。此共同犯罪之意思，不限以意思表示或意思交換之明
    示方式為之，其有默示之相互瞭解即足；且事前共同謀議而
    形成於共同行為前，固不待言，於行為進行中偶然形成者亦
    屬之（最高法院101年度台上字第4064號判決參照）。　
 2、證人即告訴人於偵查中證稱：戊○○約我出去，我到達地點後
    ，就有人衝過來打我，後來現場有兩部車，他們有打我，其
    中有人並持槍抵著我，我被押著簽下本案本票，過程中其他
    人在旁邊觀看等語（見27393偵卷二第83頁至第87頁）；於
    本院審理時證稱：案發時戊○○打電話跟我說心情不好叫我陪
    她喝酒，跟我約在觀音區台66縣快速道路3.1公里橋下的籃
    球場見面，我到場後看到乙○○先衝過來打我，當時到場有兩
    台汽車，其中一台是庚○○駕駛，兩台汽車都有人下來，乙○○
    先衝過來打我之後，其他人就一起出現，其中就有人輪流拿
    槍指著我，庚○○就叫戊○○去車上拿本票，庚○○就要我簽本案
    本票，我簽完本票後，甲○○、乙○○、丙○○及己○○就先離開，
    之後戊○○與庚○○也一起離開。我在被毆打及被逼簽本票時，
    在場並未有人制止等語（見原審卷一第354頁至第375頁）。
    由告訴人上開證述內容，可認案發時有人輪流拿槍指著告訴
    人，強迫告訴人簽本票及借據，並共同傷害告訴人等事實。
 3、共同被告供述及證稱，茲說明如下：
 (1)被告己○○於偵查時供稱：案發前庚○○與我們在告訴人家附近
    工廠碰面，表示要排解他女友與告訴人分手後的感情事情，
    及告訴人仍一直騷擾其女友，並要我們開車跟著他的車到達
    上開籃球場，後來庚○○車上下來3人（即庚○○、甲○○、乙○○
    ）衝去打告訴人，我跟丙○○就趕快下車趕往。庚○○叫甲○○的
    朋友（即乙○○）去車上拿本票給告訴人簽，本票拿出來後就
    丟在地上叫告訴人簽等語（見27393偵卷二第73頁、第74頁
    ）；證人己○○於原審審理時證稱：庚○○有叫告訴人簽本票，
    一開始乙○○、甲○○、庚○○還有我也在現場等語（見原審卷二
    第85頁）。證人甲○○於偵查時證稱：案發時我們6人先會合
    去告訴人家，但告訴人家附近的狗太吵了，庚○○就說要換地
    點，戊○○就傳訊息約告訴人在上開籃球場碰面，我們6人就
    前往該籃球場等告訴人出現等語（見27393偵卷二第56頁）
    。被告庚○○於原審準備時供稱：我跟甲○○、乙○○逼告訴人簽
    本票。（後稱）應該是我逼的，其他2人是配合我讓告訴人
    簽本票，我跟他們講說要怎麼讓告訴人簽本票，他們就配合
    照做。逼告訴人簽本票也是我的意思，只有甲○○、乙○○配合
    我。我有叫甲○○、乙○○拿本票去給告訴人簽，戊○○有拿我的
    公事包給我，我從公事包裡拿出空白本票，我講完要告訴人
    簽60萬元本票後，甲○○、乙○○才拿去給告訴人簽等語（見原
    審卷一第215頁、第267頁）；證人庚○○於原審證稱：案發時
    我駕車搭載戊○○、甲○○及乙○○前往現場，在車上時我好像有
    說我要打人。我要求告訴人簽本票時，告訴人簽錯那一張時
    ，甲○○有在旁邊等語（見原審卷一第377頁、第388頁）。證
    人乙○○於原審審理時證稱：案發時我下車有毆打告訴人等語
    （見原審卷一第414頁至第415頁）。被告戊○○於原審準備程
    序供稱：逼告訴人簽本票部分，除了我跟庚○○外，我確定應
    該是甲○○及乙○○有參與等語（見原審卷一第267頁）。
 (2)經互核上開被告供述及證述內容，可知被告戊○○等4人於前
    往上開籃球場與告訴人碰面前已有先會合，是其等對於與告
    訴人碰面後所發展之計畫，衡情當無不知之理。是綜合上開
    告訴人之指訴、被告戊○○、庚○○、甲○○、乙○○、己○○等人上
    開所為之供述及證述內容，可認被告戊○○等4人於案發前已
    有先碰面會合後，始前往案發地點，且案發時被告庚○○、甲○○、乙○○均有出手毆打告訴人，而被告戊○○等4人於告訴人
    遭毆打、恫嚇及強制簽立本案本票及本案借據時，均有在場
    而未見中途離開，於告訴人遭強制簽本案本票時復仍有圍住
    告訴人之舉；且被告庚○○指揮被告戊○○返回車輛拿取空白本
    票後，由被告庚○○拿該空白本票交付與告訴人，並強迫告訴
    人簽立本案本票與本案借據時，被告甲○○、乙○○均有在場，
    並配合被告庚○○之指示行動。綜上各節，足認被告戊○○等4
    人確係基於傷害、強制之犯意聯絡，而有如事實欄所示之行
    為分擔，共同參與如事實欄所示之犯行。是被告甲○○、乙○○
    及其等辯護人上開辯詞顯係為被告甲○○、乙○○臨訟卸責之詞
    ，而難認可信。
(三)綜上所述，本案事證明確，被告戊○○等4人如事實欄所示之
    犯行，均堪以認定，俱應依法論科。
二、論罪之說明：　
(一)按刑法第304條之強暴脅迫，祗以所用之強脅手段足以妨害
    人行使權利，或足使他人行無義務之事為已足，並非以被害
    人之自由，完全受其壓制為必要（最高法院85年度台非字第
    75號判決意旨參照）。查被告戊○○等4人上開迫使告訴人簽
    立本票及借據，自屬積極以有形實力不法加諸於告訴人，致
    告訴人意思決定自由受限。又按刑法第305條之恐嚇危害安
    全罪，係指單純以將來加害生命、身體、自由、名譽、財產
    之事，恐嚇他人致生危害於安全者而言，如對於他人之生命
    、身體等，以現實之強暴、脅迫手段加以危害要挾，使人行
    無義務之事或妨害人行使權利，即應構成刑法第304條之強
    制罪，縱有恐嚇行為，亦僅屬犯強制罪之手段，無更論以恐
    嚇危害安全罪之餘地（最高法院84年度台非字第194號刑事
    判決意旨參照）。
(二)核被告戊○○等4人所為，係犯刑法第277條第1項之傷害罪及
    同法第304條第1項之強制罪。至起訴意旨認本案應論以刑法
    第330條第1項之結夥三人攜帶兇器強盜罪嫌乙節，容有未洽
    （詳後述），然與起訴之基本社會事實同一，並於法院審理
    時告知所涉罪名，應依刑事訴訟法第300條變更起訴法條，
    且法院審理時業已告知此部分所涉之上開罪名，對被告於訴
    訟上之防禦權殊無影響，本院自得併予審理。又被告戊○○等
    4人以本案玩具槍彈恫嚇告訴人之舉，為其等強制告訴人簽
    立本案本票及本案借據之手段，無須另論以刑法第305條之
    恐嚇罪。被告戊○○等4人就上開所犯傷害罪及強制罪有犯意
    聯絡及行為分擔，應論以刑法第28條之共同正犯。又被告戊○○等4人基於使告訴人簽立本案本票及本案借據之單一目的
    ，於密接時、地毆打、恫嚇及強制告訴人，依社會通念，自
    具有行為局部之同一性，是被告戊○○等4人本案均係以一行
    為同時觸犯上開傷害及強制罪名，為想像競合犯，均應依刑
    法第55條規定，從一重之傷害罪為處斷。
(三)至起訴意旨認被告戊○○等4人，於本案係涉犯刑法第330條第
    1項之結夥三人攜帶兇器強盜罪嫌乙節。按強盜罪以有為自
    己或第三人不法所有之意圖為構成要件之一，若奪取財物係
    基於他種目的，而非出於不法所有之意思者，縱其行為違法
    ，要不成立強盜罪（最高法院21年上字第18號判例意旨參照
    ）。查告訴人於原審時證稱：我確實在與戊○○交往時，有讓
    戊○○懷孕而墮胎，另戊○○也曾幫我貸款4萬元，我都沒有還
    她，案發後庚○○當場要我就讓戊○○墮胎一事向戊○○道歉等語
    （見原審卷一第369頁至第371頁）；核與被告戊○○於偵查中
    供稱：告訴人與我交往期間曾拿我名下機車去貸款4萬元，
    仍欠我此部分貸款金額，又告訴人讓我懷孕後曾表明墮胎要
    出錢，但後來也沒支付等語（見24757偵卷二第9頁）；證人
    庚○○於原審審理時證稱：我會要求告訴人簽本案本票是因為
    戊○○墮胎損失要養身體，告訴人也有欠戊○○錢，並曾用訊息
    挑釁我等語（見原審卷一第389頁）大致相符。又稽諸被告
    戊○○與告訴人之對話訊息翻拍及擷圖資料各1份（見24757偵
    卷一第37頁至第43頁、原審卷二第441頁至第449頁），顯示
    被告戊○○與告訴人交往結束後，仍有糾紛而有言詞不快，告
    訴人並曾以不雅言詞挑釁被告戊○○。從而，可認本案係因告
    訴人有積欠被告戊○○金錢、使被告戊○○墮胎及遭告訴人言詞
    挑釁等損失糾紛，因而強令告訴人簽立本案本票及本案借據
    為交付，尚無從認定被告戊○○等4人有何不法所有意圖，是
    此部分自無從以強盜罪相繩，是起訴意旨認被告戊○○等4人
    就本案係涉犯均係犯刑法第330條第1項之結夥三人攜帶兇器
    強盜罪嫌，容有誤會，附此敘明。
(四)不另為無罪諭知部分：
　　公訴意旨雖指被告戊○○等4人於案發時另有取走告訴人現金
    及手機，然此部分除告訴人單一指訴外，被告戊○○等4人均
    否認此事實，且綜觀全部卷證，亦無積極證據足認被告戊○○
    等4人有取得上開現金或手機，是尚無其他事證可資佐認告
    訴人指訴情節確實存在，是自難僅憑告訴人單一指訴，即認
    有此等情事存在，而此部分原應諭知被告戊○○等4人無罪之
    判決，惟因此部分與被告戊○○等4人上開論罪科刑部分，有
    想像競合犯之裁判上一罪關係，爰不另為無罪之諭知。
三、撤銷改判理由及科刑審酌事項(即被告戊○○等4人部分)：
(一)原審以被告戊○○等4人犯罪事證明確，予以論罪科刑，固非
    無見。惟查：⒈本案共同正犯僅有被告戊○○等4人，原審認定
    己○○、丙○○（下稱被告己○○等2人）亦為本案之共同正犯，
    容有誤會（詳後述）。⒉告訴人於原審業已表示請求從輕量
    刑及原諒被告戊○○等4人（見原審卷一第376頁）；且被告戊○○於本院審理時，又以2萬元與告訴人達成和解（見本院卷
    第169頁），是被告戊○○等4人上開犯行之量刑基礎已有變更
    ，原審漏未審酌，容有未合。⒊本案檢察官認被告戊○○等4人
    均涉犯刑法第330條第1項之結夥三人攜帶兇器強盜罪嫌，然
    依本案調查證據之結果，核被告戊○○等4人所為係涉犯刑法
    第277條第1項之傷害罪及同法第304條第1項之強制罪，是在
    不妨害基本社會事實同一之範圍內，法院自可依刑事訴訟法
    第300條規定變更起訴法條，惟原審以不另為無罪之諭知，
    尚不生變更起訴法條之問題，亦有誤會。綜上各節，被告戊○○等4人上訴主張原審量刑過重，為有理由；至被告甲○○上
    訴主張其無涉犯本案之強制罪、被告乙○○上訴主張其無涉犯
    本案之恐嚇及強制罪，業經本院論駁如前，均為無理由；被
    告戊○○等4人上訴請求給予緩刑宣告乙節（詳後述），亦為
    無理由。然原判決既有前述未合之處，應由本院就被告戊○○
    等4人部分予以撤銷改判。
(二)爰以行為人之責任為基礎，審酌被告戊○○等4人不思以正當
    途徑解決被告戊○○與告訴人間之糾紛，竟挾眾人之勢而共同
    為上開犯行，不知尊重他人行動之自主決定及身體健康權，
    且任意滋事，所為非是，並影響社會秩序及善良風俗，兼衡
    其犯罪之動機、目的、手段，佐以其參與分工之程度，對告
    訴人所生損害、告訴人表明願意原諒被告戊○○等4人（見原
    審卷一第376頁），被告戊○○於本院審理時與告訴人達成和
    解（見本院卷第169頁），兼衡被告戊○○從事服務業，每月
    收入約3萬元、高中學歷、離婚、2名未成年小孩需扶養；被
    告庚○○做工、每月收入約4萬元、國中學歷、未婚、與父母
    親同住；被告甲○○從事鐵工、每月收入約3、4萬元、國中學
    歷、未婚、與外婆、媽媽、舅舅同住、需扶養外婆；被告乙○○從事油漆工、每月收入約3萬元、國中學歷、已婚、1名未
    成年小孩、需扶養爺爺奶奶、家中主要經濟來源（見本院卷
    第312頁至第313頁）等一切情狀，分別量處如主文第二項、
    第三項、第四項、第五項所示之刑。並就被告戊○○、乙○○經
    量處得易科罰金之徒刑部分，諭知易科罰金折算標準，以資
    懲儆。
(三)不宣告緩刑之說明：　
　  按受2年以下有期徒刑、拘役或罰金之宣告，而有下列情形
    之一，認以暫不執行為適當者，得宣告2年以上5年以下之緩
    刑，其期間自裁判確定之日起算：一、未曾因故意犯罪受有
    期徒刑以上刑之宣告者。二、前因故意犯罪受有期徒刑以上
    刑之宣告，執行完畢或赦免後，5年以內未曾因故意犯罪受
    有期徒刑以上刑之宣告者，刑法第74條第1項定有明文。又
    關於緩刑之宣告，除應具備一定條件外，並須有可認為以暫
    不執行刑罰為適當之情形，始得為之。法院行使此項裁量職
    權時，應受比例原則、平等原則等一般法律原則之支配（最
    高法院99年度台上字第7994號判決意旨參照）。是宣告緩刑
    者，須以受2年以下有期徒刑、拘役或罰金之宣告為其前提
    ，且以有可認為以暫不執行刑罰為適當之情形為限。查被告
    戊○○等4人雖均受2年以下有期徒刑之宣告，惟被告戊○○等4
    人，僅因被告戊○○與告訴人間有感情及債務糾紛，不循正當
    途徑解決，竟挾眾人之勢而共同對告訴人為本案之犯行，造
    成告訴人當時內心懼怕及身體受傷，並審酌其等犯罪情節，
    因認對被告戊○○等4人所宣告之刑，仍有藉由刑之處罰而達
    警惕被告戊○○等4人不法之目的，而無以暫不執行為適當之
    情形，爰不予宣告緩刑。
(四)沒收部分：
 1、按犯罪所得，屬於犯罪行為人者，沒收之；前二項之沒收，
    於全部或一部不能沒收或不宜執行沒收時，追徵其價額；犯
    罪所得已實際合法發還被害人者，不予宣告沒收或追徵。刑
    法第38條之1第1項前段、第3項、第5項分別定有明文。再者
    ，「任何人都不得保有犯罪所得」為普世基本法律原則，犯
    罪所得之沒收、追繳或追徵，在於剝奪犯罪行為人之實際犯
    罪所得（原物或其替代價值利益），使其不能坐享犯罪之成
    果，以杜絕犯罪誘因，可謂對抗、防止經濟、貪瀆犯罪之重
    要刑事措施，性質上屬類似不當得利之衡平措施，著重所受
    利得之剝奪。共同正犯之犯罪所得，沒收或追徵，應就各人
    所分得之數額分別為之；先前實務上對共同正犯採連帶沒收
    犯罪所得之見解，已不應再予援用，此為近來實務上一致之
    見解。所謂各人「所分得」，係指各人「對犯罪所得有事實
    上之處分權限」，法院應視具體個案之實際情形而為認定。
    倘若共同正犯各成員內部間，對於不法利得分配明確時，固
    應依各人實際分配所得沒收；然若共同正犯成員對不法所得
    並無處分權限，其他成員亦無事實上之共同處分權限者，自
    不予諭知沒收。是本院審酌扣案如附表所示之本票及借據雖
    為被告戊○○等4人本案犯行犯罪所得，然該等之物係在被告
    庚○○處所扣得，有偵訊筆錄及扣押物品目錄表在卷可佐（見
    24757偵卷一第47頁至第49頁、第96頁至第97頁及第195頁）
    ，足認被告庚○○應為實際取得該犯罪所得之人，自應依刑法
    第38條之1第1項前段規定，於被告庚○○罪刑項下宣告沒收之
    。至扣案之商業本票簿1本內，除本案本票外，另有以告訴
    人名義簽發之面額5萬元之本票1紙，因未據公訴意旨指明該
    本票與本案之關聯，此部分允宜由檢察官另為妥適之處理，
    附此敘明。
 2、又扣案之本案玩具槍彈為被告甲○○所有，且係供本案犯罪所
    用之物，業據被告甲○○所自承，是自應依刑法第38條第2項
    前段規定，於被告甲○○罪刑項下宣告沒收之。
乙、撤銷改判無罪部分（即被告己○○等2人）：
一、公訴意旨另以：被告戊○○與告訴人丁○○前為男女朋友，有感
    情糾紛，且告訴人積欠被告戊○○6萬3,000元債務，而有金錢
    糾紛，被告戊○○遂夥同被告庚○○，被告庚○○邀約被告己○○、
    甲○○，被告己○○邀約被告丙○○，被告甲○○邀約被告乙○○，被
    告戊○○則於109年8月7日凌晨1時許與告訴人聯繫，佯稱與男
    友吵架欲找人聊天訴苦，邀約告訴人在桃園市觀音區台66縣
    3.1公里處橋下籃球場見面，並由被告庚○○駕駛被告戊○○所
    有車牌號碼0000-00號自用小客車，搭載被告戊○○、甲○○、
    林世軒，被告丙○○駕駛車牌號碼00-0000號自用小客車搭載
    被告己○○，前往上址籃球場。嗣告訴人抵達籃球場後，被告
    戊○○、庚○○、丙○○、己○○、甲○○、乙○○竟結夥三人以上，共
    同意圖為自己不法之所有，基於加重強盜之犯意聯絡，被告
    庚○○、甲○○、乙○○、丙○○、己○○即分別徒手或持鋼瓶毆打告
    訴人，致告訴人受有四肢肢體多處擦挫傷等傷害，並持由被
    告甲○○攜帶到場之外觀與真實槍枝相似，客觀上若持之揮舞
    、敲擊，足對人之生命、身體、安全構成危害而不具殺傷力
    之黑色玩具BB手槍，指向告訴人，恫稱「你看這是什麼」、
    「再跑試試看」、「不簽不用走」等語，且恃其等人數之眾
    ，要求告訴人交付手機及現金5,000元，並將告訴人架至上
    址籃球場柱子旁，要求其簽立金額為60萬元此一與其債務顯
    不相當之本票與借據，並錄影存證。被告戊○○則在場助勢，
    並協助拿取本票，以此強暴、脅迫方式至使告訴人不能抗拒
    而交付手機、現金並簽立本票與票據，俟取得告訴人之手機
    、現金及簽立之本票與票據後，被告庚○○等6人即駕車離去
    。因認被告己○○等2人涉犯均係犯刑法第330條第1項之結夥
    三人攜帶兇器強盜罪嫌。（就被告戊○○等4人，經認定其等
    所為係犯刑法第277條第1項之傷害罪及第304條第1項之強制
    罪，而為有罪判決，業已論述如前）。
二、按犯罪事實應依證據認定之，無證據不得認定犯罪事實；不
    能證明被告犯罪者，應諭知無罪之判決，刑事訴訟法第154
    條第2項、第301條第1項分別定有明文。又告訴人之告訴，
    係以使被告受刑事訴追為目的，是其陳述是否與事實相符，
    仍應調查其他證據以資審認。認定不利於被告之事實，須依
    積極證據，苟積極證據不足為不利於被告事實之認定時，即
    應為有利於被告之認定，更不必有何有利之證據；認定犯罪
    事實所憑之證據，雖不以直接證據為限，間接證據亦包括在
    內，然而無論直接或間接證據，其為訴訟上之證明，須於通
    常一般之人均不致有所懷疑，而得確信為真實之程度者，始
    得據為有罪之認定，若其關於被告是否犯罪之證明未能達此
    程度，而有合理性懷疑之存在，致使無從形成有罪之確信，
    根據「罪證有疑，利於被告」之證據法則，即不得遽為不利
    於被告之認定。再事實之認定，應憑證據，如未能發現相當
    證據，或證據不足以證明，自不能以推測或擬制之方法，以
    為裁判之基礎。又刑事訴訟法第161條第1項規定：檢察官就
    被告犯罪事實，應負舉證責任，並指出證明之方法。因此，
    檢察官對於起訴之犯罪事實，應負提出證據及說服之實質舉
    證責任。倘其所提出之證據，不足為被告有罪之積極證明，
    或其指出證明之方法，無從說服法院以形成被告有罪之心證
    ，基於無罪推定之原則，自應為被告無罪判決之諭知。　
三、公訴意旨及原審認被告涉有上開罪嫌，無非係以為被告戊○○
    等4人及被告己○○等2人之供述、證人即告訴人於偵查及原審
    審理之指述、刑案現場照片資料、涉案車輛行車軌跡照片資
    料、相關位置圖資料、桃園醫院新屋分院傷害診斷證明書各
    1份、扣案之本案玩具槍彈、本案本票及本案借據等證據為
    主要論據。
四、訊據被告己○○等2人固坦承案發時有一同前往現場，惟均矢
    口否認有參與本案犯行，被告己○○辯稱：當日我沒有毆打告
    訴人，我到現場是幫忙勸架，庚○○給告訴人簽本票時，我還
    質疑為何要給告訴人簽本票，並表示要求告訴人簽立的金額
    太誇張等語；辯護人為其辯稱：己○○案發當日雖有到現場，
    但也只是基於勸架，並未參與本票之簽署。己○○在主觀、客
    觀上射程範圍，只是感情糾紛，己○○有阻止打人行為，有脫
    離的行為，原審認定己○○犯罪僅以告訴人單方指述，沒有其
    他補強證據等節。被告丙○○辯稱：當日係己○○向我表示朋友
    找他，要我開車載他去現場，我開車載己○○到現場後，就看
    到其餘被告在追逐一個人，己○○就先下車前去查看發生什麼
    事情，後來其餘被告一群人就跑到田裡，我沒看清楚發生什
    麼事情，後來我有事要先走，就喊叫己○○返回車上跟我先離
    開等語；辯護人為其辯稱：丙○○自始至終都未傷害告訴人，
    庚○○要求告訴人簽本票是臨時起意，丙○○未有與其犯意聯絡
    。丙○○沒有傷害告訴人，也沒有逼告訴人簽本票，也沒有與
    其他人接觸，也不知情，且丙○○始終與告訴人及其他被告均
    保持相當距離，丙○○與其他被告並無犯意聯絡、行為分擔等
    節。經查：
(一)按強盜罪以有為自己或第三人不法所有之意圖為構成要件之
    一，若奪取財物係基於他種目的，而非出於不法所有之意思
    者，縱其行為違法，要不成立強盜罪（最高法院21年上字第
    18號判例意旨參照）。查本案係因告訴人有積欠被告戊○○金
    錢、使被告戊○○墮胎及遭告訴人言詞挑釁等損失糾紛，因而
    強令告訴人簽立本案本票及本案借據為交付（業已論述如前
    ），是尚無從認定被告己○○等2人有何不法所有意圖。　
(二)被告己○○部分：　
 1、本案相關證人之證述內容如下：(1)證人即告訴人於原審審
    理時證述：我不太清楚己○○當天在現場有無動手打我等語（
    見原審卷一第367頁）。(2)被告庚○○於原審準備程序時供稱
    ：案發時我、乙○○與甲○○共同毆打告訴人，我與甲○○有共同
    拿BB槍恐嚇丁○○，另外我、甲○○與乙○○逼告訴人簽本票。（
    後稱）應該是我逼的，甲○○與乙○○是配合我讓告訴人簽本票
    ，我跟他們講說要怎麼讓告訴人簽本票，他們就配合照做。
    本案實情應該是我要打告訴人，甲○○、乙○○配合我打告訴人
    ，其他人都沒有要打告訴人的意思，拿BB槍恐嚇告訴人，也
    只有甲○○配合我，逼告訴人簽本票也是我的意思，甲○○、乙○○配合我，其他人也沒逼告訴人簽本票的意思等語（見原審
    卷一第215頁）；於原審審理時證稱：案發時在銀色車上那2
    個人（指己○○、丙○○）並沒有動手。我到現場之前有遇到己○○，那時候我好像沒有跟己○○講要去打人。我在現場叫告訴
    人簽60萬元的理由，我沒有跟己○○講等語（見原審卷一第37
    9頁、第390頁至第391頁、第393頁）。(3)證人甲○○於偵查
    時證稱：我、庚○○與乙○○在追告訴人時，己○○跟丙○○下車，
    下車後就看，沒有動手等語（見24757偵卷二第53頁）；於
    原審審理時證稱：在場己○○、被告丙○○沒有動手。我們在毆
    打告訴人時，己○○有阻止我們，他有說不要打了，錢的事情
    好好解決就好等語（見原審卷一第398頁、第403頁）；於本
    院審理時證稱：當時我知道告訴人在簽本票，己○○也有勸庚○○說幹嘛要簽本票。己○○有勸我們不要打。有稍微拉我們，
    並且口頭說不要再打了等語（見本院卷第274頁、第275頁）
    。(4)證人乙○○於原審審理時證稱：銀色轎車那2個人（指己○○及丙○○）沒有動手（見原審卷一第411頁、第415頁）；於
    本院審理時證稱：己○○跑過來阻止我們不要再打。被告己○○
    來勸我們不要打告訴人，己○○不是打人，是勸架等語（見本
    院卷第283頁、第284頁）。(5)證人丙○○於原審審理時證述
    ：我車停好，己○○跟我說他要去勸架等語（見原審卷二第10
    0頁）；於本院準備程序時供稱：我當時開車載己○○，然後
    他下車，己○○去那邊要去勸架等語（見本院卷第182頁）。
    　　
 2、經互核上開證人之證述內容，可認告訴人並不清楚被告己○○
    有無打他；又被告己○○係因被告庚○○打電話給他，始請被告
    丙○○開車前往案發地，而證人庚○○亦證述：沒有告知被告己○○要去打告訴人，且沒告知被告己○○要告訴人簽本票的理由
    ，足認被告己○○並不清楚被告戊○○等4人前往案發地之目的
    ；且證人庚○○、甲○○、乙○○、丙○○亦證述：被告己○○並沒有
    動手、是去勸架、有阻止傷害告訴人、也有詢問為何要告訴
    人簽本票等證述內容，亦核與被告己○○辯稱並無傷害告訴人
    ，是去勸架等情節相符，可見被告己○○所辯稱尚非虛妄。是
    被告己○○雖應被告庚○○之請求，前往案發地，然由上證述內
    容就被告己○○與被告戊○○等4人間，有無犯意聯絡、行為分
    擔，亦屬存疑。
(三)被告丙○○部分：　
 1、本案相關證人之證述內容如下：(1)證人即告訴人於警詢證
    述：銀色自小客車的司機，我不知道他年籍資料，他負責載
    人來，但他並沒有動手毆打我等語（見24757偵卷一第123頁
    ）；於原審審理時證稱：開銀色車那個（指丙○○）沒有對我
    動手等語（見原審卷一第357頁、第370頁）。(2)證人戊○○
    於本院審理時證稱稱：丙○○當時應該沒有接近告訴人等語（
    見本院卷第268頁）。(3)證人庚○○於原審準備程序時供稱：
    案發時我、乙○○與甲○○共同毆打告訴人，我與甲○○有共同拿
    BB槍恐嚇丁○○，另外我、甲○○與乙○○逼告訴人簽本票。（後
    稱）應該是我逼的，甲○○與乙○○是配合我讓告訴人簽本票，
    我跟他們講說要怎麼讓告訴人簽本票，他們就配合照做。本
    案實情應該是我要打告訴人，甲○○、乙○○配合我打告訴人，
    其他人都沒有要打告訴人的意思，拿BB槍恐嚇告訴人，也只
    有甲○○配合我，逼告訴人簽本票也是我的意思，甲○○、乙○○
    配合我，其他人也沒逼告訴人簽本票的意思等語（已如前述
    ，見原審卷一第215頁）；於原審審理時證稱：銀色車上那2
    個人（指己○○、丙○○）沒有動手等語（見原審卷一第379頁
    ）。(4)證人余正雄於偵查時證述：我、庚○○與乙○○在追告
    訴人時，己○○跟丙○○下車，下車後就看，沒有動手等語（見
    24757偵卷二第53頁）；於原審審理時證稱：在場被告己○○
    、丙○○沒有動手。案發當天我沒有跟丙○○有過談話或接觸等
    語（見原審卷一第398頁、第401-402頁）；於本院審理時證
    稱：告訴人被打及簽本票的時候，我印象中丙○○沒有接近告
    訴人（見本院卷第273頁）。(5)證人乙○○於原審審理時證稱
    ：銀色轎車那2個人（指己○○及丙○○）沒有動手。我於案發
    當天沒有與丙○○有過任何談話（見原審卷一第411頁、第413
    頁、第415頁）；於本院審理時證稱：丙○○沒有在我們毆打
    告訴人及給告訴人簽本票的時候有靠近告訴人。丙○○沒有去
    追告訴人。那時候我先下車，我先去追告訴人的時候，後來
    丙○○跟己○○的車子才到，後來他們2個有下車，但是有擋到
    人家的車，丙○○去移車，之後丙○○就留在車上。丙○○沒有開
    車去追告訴人（本院卷第281頁至第283頁、第285頁）。(6)
    證人陳鴻於偵查中證述：丙○○沒有打告訴人等語（見24757
    偵卷二第71頁）；於原審審理時證述：我叫丙○○在車上等不
    要過去，我過去擋他們3個等語（見原審卷二第91頁）；於
    本院審理時證述：丙○○沒有接近告訴人等語（見本院卷第28
    8頁）。
 2、經互核上開證人之證述內容，可認告訴人指述被告丙○○並沒
    有毆打他；又被告己○○係因被告庚○○打電話給他，被告己○○
    才請被告丙○○開車搭載他前往案發地，而證人庚○○亦證述：
    沒有告知被告己○○要去打告訴人，且沒告知被告己○○要告訴
    人簽本票的理由，是被告己○○並不清楚被告戊○○等4人前往
    案發地之目的，遑論開車搭載被告己○○前往目的地之被告丙○○；且證人戊○○、庚○○、甲○○、乙○○、己○○亦證述：被告丙○○並沒有動手、也沒有接近告訴人等證述內容，亦核與被告
    丙○○辯稱僅開車搭載被告丙○○前往目的地，並不知道被告戊○○等4人之目的，其並無傷害告訴人等情節相符，可見被告
    丙○○所辯稱尚非虛妄。是被告丙○○雖應被告己○○之請求，開
    車搭載被告己○○前往案發地，然由上證述內容就被告丙○○與
    被告戊○○等4人間，有無犯意聯絡、行為分擔，亦屬存疑。
五、綜上所述，公訴人所舉各項證據方法，客觀上尚不能達於通
    常一般人均不致有所懷疑，而得確信被告己○○等2人有被訴
    事實之犯行，自屬不能證明被告己○○等2人犯罪，揆諸前開
    規定及說明，即應為被告己○○等2人無罪之諭知。
六、撤銷改判理由（即被告己○○等2人部分）：
    原審審理結果，認被告己○○等2人涉犯本案共同犯傷害罪。
    查被告戊○○等4人，就本案共同傷害告訴人之犯行，事證明
    確，應依法論科，業已論述如前；惟查，就被告己○○部分：
    告訴人指稱其並不清楚被告己○○有無傷害他，且證人庚○○、
    甲○○、乙○○、丙○○等人亦證述被告己○○並無參與本案之犯行
    ；就被告丙○○部分：告訴人指述被告丙○○並無動手打他，而
    證人戊○○、庚○○、甲○○、乙○○、己○○等人亦證述被告丙○○並
    無參與本案之犯行（已論述如前），是本案尚無查得積極證
    據足認被告己○○等2人與被告戊○○等4人間，就上開共同傷害
    之犯行，有犯意聯絡及行為分擔，原審認定被告己○○等2人
    共同犯傷害罪部分，容有未洽。是被告己○○2人上訴意旨否
    認本案之犯行，均為有理由，此部分自應由本院予以撤銷，
    另為被告己○○等2人無罪之諭知。
據上論斷，應依刑事訴訟法第369條第1項前段、第364條、第300
條、第299條第1項前段、第301條第1項前段，判決如主文。
本案經檢察官李孟亭提起公訴，檢察官張瑞娟到庭執行職務。
中　　華　　民　　國　　111 　年　　2 　　月　　15　　日
     　　　　　　 刑事第十七庭  審判長法　官  鄭水銓    
                                      法　官  沈君玲    
                                      法　官  姜麗君    
以上正本證明與原本無異。
如不服本判決，應於收受送達後20日內向本院提出上訴書狀，其
未敘述上訴之理由者並得於提起上訴後20日內向本院補提理由書
（均須按他造當事人之人數附繕本）「切勿逕送上級法院」。
                                      書記官  許俊鴻
中　　華　　民　　國　　111 　年　　2 　　月　　15　　日
附錄本案論罪科刑法條全文
中華民國刑法第277條第1項
傷害人之身體或健康者，處5 年以下有期徒刑、拘役或50萬元以
下罰金。
中華民國刑法第304條第1項
以強暴、脅迫使人行無義務之事或妨害人行使權利者，處 3年以
下有期徒刑、拘役或9千元以下罰金。

附表：
編號                 應沒收之物  1 扣案之發票人為丁○○，票面金額為新臺幣60萬元（本票號碼為：No000000），發票日為民國109年8月7日之本票壹紙。  2 扣案之丁○○簽立之借款約定書壹份。